【裁判字號】    88,上訴,4648
【裁判日期】    890201
【裁判案由】    公共危險
【裁判全文】
臺灣高等法院刑事判決                      八十八年度上訴字第四六四八號
    上  訴  人  臺灣基隆地方法院檢察署檢察官
    被      告  丙○○
    指定辯護人  本院甲○辯護人
右上訴人因被告公共危險案件，不服臺灣基隆地方法院八十八年度訴字第四六七號，
中華民國八十八年十一月四日第一審判決（起訴案號：臺灣基隆地方法院檢察署八十
八年度偵字第三五三０號），提起上訴，本院判決如左︰
    主      文
上訴駁回。
    理      由
一、公訴意旨略以：被告丙○○於民國八十八年五月十六日晚上十時許，因向在基隆
    市○○○路成功市場內開設「明雄海產店」之乙○○商借新臺幣五百元，遭乙○
    ○拒絕後，懷恨騎機車離去，詎被告丙○○竟因此基於放火燒毀現有人所在建築
    物之犯意，過約半小時後折返該海產店前，隨即持滿裝汽油之塑膠袋以打火機點
    燃後，朝海產店投擲，然未擲中丟入店裡，塑膠袋掉落店前處，在地上起火擴散
    ，經乙○○與另不詳之人極力撲救熄滅而未遂，因認被告涉有刑法第一百七十三
    條第三項、第一項之罪嫌。
二、被告丙○○經傳喚未到庭，惟據其於原審所為陳述，固坦承因一時氣憤，將揮發
    油倒置於塑膠袋內，點火後再予投擲之行為，然堅決否認有何燒燬房屋之意圖，
    並辯稱渠係朝海產店外的垃圾平擲油袋，沒有要傷人或燒店的意圖等語。
三、本件公訴意旨認被告丙○○犯有前開犯行，無非以告訴人乙○○之指訴及現場照
    片三幀為論據。惟按犯罪事實之認定，應憑證據，如無相當證據，或證據不足以
    證明，自不得以推測或擬制之方法，以為裁判之基礎，最高法院四十年台上字第
    八十六號判例著有明文。經查：
    (一)被告確於右揭時地將其持有內置揮發油之塑膠袋點燃後，再丟置於乙○○所經
      營海產店外之事實，固據被告於原審時所坦認，且有現場照片在警訊卷內可稽
      ，然該結果，是否緣於被告基於放火燒燬現有人所在建築物之意圖而為，尚賴
      積極證據為證。
    (二)右揭塑膠袋燃燒地點查係位於乙○○經營海產店外之人行道上，核非乙○○所
      經營海產店或與之緊鄰之處所，有右揭卷附照片可證；而被告係步行前往，在
      距離燃燒位置約二公尺地方將所持有塑膠袋扔擲後即行離去，業據證人乙○○
      於本院調查時到庭證述明確。依此事證，若被告係基於燒燬右揭海產店之意圖
      而為，自得趨前於靠近後再將塑膠袋點燃並扔入海產店，核無僅將之丟置於店
      外人行道上，而無從達其延燒該海產店建築物之目的，是則被告所為否認具有
      燒燬右揭建築物意圖之辯解，自足採信。
    綜右理由，公訴人所援證據均尚不足以證明被告確有右揭放火燒燬現有人所在建
    築物之意圖，所指被告犯刑法第一百七十三條第三項、第一項罪嫌行為，自屬不
    能證明。
四、原審法院經審理結果，對被告為無罪之諭知，經核並無不合。公訴人雖以被告因
    向乙○○借款未果而懷恨離去，其後攜帶裝滿汽油之塑膠袋返回海產店，以打火
    機點燃後朝海產店扔擲，其雖辯稱僅一時氣不過，丟擲目標係朝海產店外垃圾云
    云，尚非可採而提起上訴；惟查，依公訴人所援右揭證據，已不足以證明被告於
    行為時具有燒燬現有人所在建築物之意圖，而被告否認犯罪之辯解縱不可採，非
    積極證據足以證明其犯罪行為，仍不能遽為有罪之認定（最高法院三十年上字第
    一八三一號判例意旨參照），被告所為意圖燃燒人行道上垃圾乙節縱非屬實，然
    亦不得據此推論其行為目的係在燒燬乙○○所經營之海產店，是則公訴人援引上
    開理由提起上訴，為無理由，應予駁回。
五、被告經合法傳喚無正當理由未到庭，本院爰不待其陳述，逕為判決。
據上論斷，應依刑事訴訟法第三百六十八條、第三百七十一條判決如主文。
本案經檢察官吳慎志到庭執行職務
中    華    民    國      八十九      年      二      月       一       日
                            臺灣高等法院刑事第十七庭
                                審判長法  官  陳  正  雄
                                      法  官  許  錦  印
                                      法  官  林  勤  純
右正本證明與原本無異
檢察官如不服本判決得於送達後十日內向本院提出上訴書，未附理由時應於提起上訴
後十日內向本院補具上訴理由書（均應按被告人數提出繕本）
被告不得上訴
                                      書記官  賴  思  華
中    華    民    國      八十九      年      二      月       八       日


司法院資訊處製作；財團法人民間司法改革基金會備份。
